# 子公司与其另外一方股东的交易是否属于母公司合并报表范围的关联交易

提问人：sunwarchan 时间：2011-11-30 10:36:04
A、B共同投资C（假设比例 6 ： 4 ），A控制C合并C，C与B的交易，站在C的立场是关联交易，站在A合并报表立场C与B的交易是否属于关联交易？

回答人：chenyiwei
赞同nikankan意见，在母公司合并报表中，对于可对子公司施加重大影响的少数股东，应当披露为合并集团的关联方，相应地，该少数股东与其能够施加重大影响的子公司之间的交易构成合并集团的关联交易。当然在附注披露中可以文字补充说明：此处披露的本集团与该少数股东之间的关联方交易仅限于该关联方与其可施加重大影响的子公司之间的交易，并未包含其与不能施加重大影响的集团组成部分之间的交易。

回答人：chenyiwei
回复 流风回雪 的帖子
在IAS 24中，无论是 2009 年修改前还是修改后的IAS 24，都没有“关联方关系的存在是以控制、共同控制或重大影响为前提条件的”提法。事实上现在的CAS 36第三条的表述是不恰当的，与第四条存在矛盾之处应以第四条为准。IAS 24(2009)第 10 段规定：“In considering each possible related party relationship, attention is directed to the substance of the relationship and not merely the legal form.”所以很明显，是在考虑是否存在关联方关系时，需要关注关系的实质而不是法律形式。
任何关联方关系的界定和关联交易的披露都是基于本会计主体的立场。在编制合并报表的情况下，关联方交易主要是基于合并报表的口径披露。

提问人：流风回雪 时间：2011-12-01 07:25:05
回复 chenyiwei 的帖子
关联性概念是据规定而来，这种情况能认为是＂其他＂项么？或者＂实质重于形式＂么？关联方概念是基于法律主体而非合并报表主体，如果概念不改，那么也只能说有特别利益关系，而不能说是关联方。
披露，我赞成，最好再加风险提示
类似的，八菱之外，还有山东章鼓、南方泵业。貌似泵业连披露都没做：）

回答人：chenyiwei
会计上的关联方关系认定，有实质重于形式的要求，并且是站在合并集团整体的角度考虑关联方关系的界定问题。

提问人：流风回雪 时间：2011-12-01 14:17:59
回复 chenyiwei 的帖子
会计上的关联方关系认定，有实质重于形式的要求，并且是站在合并集团整体的角度考虑关联方关系的界定问题。
----------嗯，以上两点的具体依据，可否指教？ 感谢

回答人：chenyiwei
关联方披露准则本来就有实质重于形式的要求。而且应当站在本会计主体（合并集团）的角度披露关联方交易。

提问人：流风回雪 时间：2011-12-01 17:05:20
回复 chenyiwei 的帖子
关联方披露准则本来就有实质重于形式的要求。而且应当站在本会计主体（合并集团）的角度披露关联方交易。 发表于 1 小时前 --------刚去事业法规库看了准则，没看见实质重于形式......难道是讲解或者指南的内容？
继续求指教，感谢。

回答人：chenyiwei
《讲解 2010 》P630。 实际上，即使没有这句话，实质重于形式原则都是在运用任何会计准则时都需要贯彻的基本原则。

提问人：流风回雪 时间：2011-12-02 11:49:11
我的意见：这种情况应该严刑逼供，不能任其肆虐。 但，即便打死杀光，在准则的概念范围外扩之前，也不能说它是关联方（因为这是纯会计概念），只能说“不是骨肉，胜似骨肉”

回答人：chenyiwei
回复 流风回雪 的帖子
需要注意这两者的区别。权益法核算和合并报表存在很重要的理念差异，而这一点往往被很多同仁（包括监管机构人士）所忽略。
A对C是合并报表，基于实体理论，在AC集团的合并报表中，B在C中所占的少数股东权益也被视作AC合并集团的股东权益，所以B也是AC集团的权益持有者，B在C中所享有的权益也被纳入AC集团的合并报表。基于B对AC合并集团的某一组成部分可施加重大影响，个人理解B应作为AC集团的关联方。 B对C最多是权益法核算，仅仅是把B在C的净资产、净利润中所占的份额体现在“长期股权投资”和“投资收益”等项目中，A对C的权益未纳入B对C的权益法核算结果中，所以B的报表中不会认为A是B的权益持有者，A不能对B施加重大影响，所以B的报表中不会将A作为B的关联方。

提问人：大鹏 时间：2011-12-02 13:04:31
回复 chenyiwei 的帖子
控制、共同控制、重大影响并不是以股权为前提条件的，虽然往往与持有权益相关。

回答人：chenyiwei
我并没有说是由于股权关系而导致，而是由于在控制和重大影响的不同的会计处理方法下，会计主体界定的空间范围不对应所导致。

提问人：流风回雪 时间：2011-12-02 13:15:40
对投资的核算和合并报表编制办法，雪是不懂。 关联交易准则未曾提及任何合并报表字眼，所以我对主体很是郁闷纠结。
如果AB都对C持股 50 ％，咋办捏？

回答人：chenyiwei
如果AB共同控制C，则A、B的报表中都把C视作关联方，但AB之间互相不视作关联方。

提问人：大鹏 时间：2011-12-02 13:18:59
回复 chenyiwei 的帖子
B是不是合并主体的关联方,和B是不是合并集团的少数股东并无关系，而是和其对合并主体是否有重大影响有关系。换言之，如果C公司是集团内一家不起眼的小公司，则B就不是集团的关联方；而如果C公司是集团的重要利润来源，B又对C有重大影响，则B对集团是有重大影响的，就应该确认为关联方；与此类似，即使不是C公司的股东，如果C公司某位高管，对C公司具有重大影响，从而对集团具有重大影响，也应该确认为集团的关联方的。

回答人：chenyiwei
这可能是另一种值得考虑的思路，谢谢。

提问人：Destiny_kk 时间：2014-03-03 17:53:56
如果AB共同控制C，C与B的子公司D是不是关联方需要怎么考虑？

回答人：chenyiwei
这个问题在IAS 24（ 2009 年修订）中有明确规定。像你说的情况，C受B的共同控制，D受B的控制，因此C和D属于关联方。